【裁判字號】    99,易,625
【裁判日期】    990819
【裁判案由】    毀損等
【裁判全文】
臺灣桃園地方法院刑事判決           99年度易字第625號
公  訴  人  臺灣桃園地方法院檢察署檢察官
被      告  乙○○
            丙○○○
上列被告因毀損等案件，經檢察官聲請以簡易判決處刑（九十九
年度偵字第一一四一四號），本院認不宜以簡易判決處刑，改行
通常程序審理，判決如下：
    主  文
丙○○○以加害財產之事，恐嚇致生危害於安全，處拘役拾日，
如易科罰金，以新台幣壹仟元折算壹日。其餘被訴部分無罪。
乙○○無罪。
    事  實
一、乙○○、丙○○○為夫妻，乙○○將桃園縣八德市廣興里溪
    墘一之二號住處旁之豬舍出租予甲○，供甲○飼養豬隻，租
    金每年新台幣（下同）十五萬元，每半年支付七萬五千元，
    租期至民國一百年七月三十一日止。因甲○於民國九十八年
    八月二日繳納九十八年下半年租金時僅支付三萬元，尚欠繳
    四萬五千元，經數日催繳均置之不理，丙○○○於九十八年
    八月九日請甲○所雇用之養豬人員羅罔市轉告甲○：若甲○
    再不繳交租金，要將自乙○○、丙○○○住處連接至豬舍之
    電源關閉，羅罔市無法與甲○取得聯絡，丙○○○亦未獲甲
    ○之回應，遂於九十八年八月十日下午三時許，在住處關閉
    上開豬舍電源總開關。嗣後丙○○○為追償甲○所欠租金，
    竟於同日或翌日（十一日）某時基於恐嚇致生危害安全之犯
    意，要求羅罔市轉告甲○：倘甲○再不繳清租金，要將其飼
    養之豬、雞趕進水溝、池塘等語，羅罔市因電洽甲○無著，
    遂於九十八年八月十一日晚間前往甲○住處告知遭豬舍遭斷
    電及丙○○○上開恐嚇加害其財產之語，甲○聞言則於十二
    日後某日撥打丙○○○住處電話（０三）0000000，
    質問丙○○○，丙○○○則再度重申上開恐嚇之言，致甲○
    心生畏懼，而生危害於安全。嗣因豬舍中冷凍庫內冰存之豬
    肉腐壞，甲○不堪損失而提出告訴，經檢察官遣警調查後始
    悉上情。
二、案經告訴人甲○訴由台灣桃園地方法院檢察署檢察官偵查起
    訴。
    理  由
壹、有罪部分
一、證據能力部分：按被告以外之人於審判外之言詞或書面陳述
    ，除法律有規定者外，不得作為證據，刑事訴訟法第一百五
    十九條第一項固定有明文；惟被告以外之人於審判外之陳述
    ，雖不符同法第一百五十九條之一至一百五十九條之四之規
    定，而經當事人於審判程序同意作為證據，法院審酌該言詞
    陳述或書面陳述作成時之情況，認為適當者，亦得為證據。
    又當事人、代理人或辯護人於法院調查證據時，知有第一百
    五十九條第一項不得為證據之情形，而未於言詞辯論終結前
    聲明異議者，視為有前項之同意，同法第一百五十九條之五
    亦定有明文。另鑑於採用傳聞證據排除法則之重要理由之一
    ，係因傳聞證據未經當事人之反詰問予以覈實，若當事人願
    放棄對原供述人之反對詰問時，原則上即可承認該傳聞證據
    之證據能力。本件公訴人及被告就本件後引之各項人證及書
    證，迄於言詞辯論終結前均未聲明異議，而本院審酌此部分
    證據均無違法取證及證明力明顯過低之瑕疵，亦認以之作為
    證據為適當，故依諸上開規定及說明，認此部分證據均具有
    證據能力，合先敘明。
二、實體部分：訊據被告丙○○○雖坦承其確曾要求羅罔市轉告
    甲○：若甲○再不付清租金，要將甲○所飼養的豬放到馬路
    上等語（見本院易字卷第十四頁），惟矢口否認有何恐嚇之
    犯行，辯稱：伊並未說要將豬和雞趕到水池云云。惟查：
  (一)據證人羅罔市於偵查及本院審理中具結證稱：斷電前，房東
    在八月九日打電話給伊說要斷電，後來真的斷電了，房東有
    再打電話給伊請告訴人付房租，並且說要把豬、雞推到溝裡
    的那些，伊當天打電話找不到告訴人，第二天晚上伊去告訴
    人家裡當面轉達斷電及丙○○○說要將豬、雞趕到水溝的事
    等語（見偵查卷第六十四、六十五頁、本院桃簡字卷第十三
    頁正反面），對照被告於偵查中自承：伊跟告訴人的工人說
    再不繳租金，要把告訴人的豬放出去運動，工人轉述給告訴
    人聽後，告訴人打電話問伊為何要把他的豬放出去，伊在電
    話中有說「對啊，你就是不付租金，我就要把你的豬放出去
    運動」，伊是在斷電之後向羅罔市說的，告訴人是撥打伊住
    處的電話0000000等語（見偵查卷第四十四頁），再
    核諸告訴人於警詢及偵查中指述：九十八年八月十一日伊撥
    打被告乙○○家中電話，被告丙○○○接聽，伊質問為何斷
    電，被告丙○○○說若租金沒有給，要把伊的豬和雞趕入池
    塘等語（見偵查卷第十五頁及第三十三頁），可知被告丙○
    ○○於九十八年八月十日斷電後某時要求羅罔市轉告甲○有
    關若不付清租金，將對其飼養牲畜有所處置之語，羅罔市轉
    告告訴人後，告訴人撥打被告丙○○○家中電話00000
    00，被告丙○○○遂在電話中向告訴人重申若不付清租金
    ，將對告訴人所飼養牲畜有所處置等情，已堪認定。
  (二)被告丙○○○固辯稱：其向羅罔市說：若甲○不付清租金，
    要將甲○養的豬放到馬路，不是要趕到水溝，也沒提到雞云
    云，惟其於偵查中辯稱：其要求羅罔市轉告甲○，若不付清
    租金，要將豬放出去運動，其在電話中也向甲○如此表示，
    而且把豬放出去，也不會跑不見，都在告訴人承租的場地裡
    等語（見偵查卷第四十四頁），被告丙○○○前後之辯解已
    有不符，難以取信於人。參以告訴人所承租豬圈旁確實有水
    溝及水池一節，為被告丙○○○所不否認（見本院易字卷第
    十五頁背面），告訴人與證人羅罔市上開筆錄中所稱：被告
    丙○○○恐嚇要將豬、雞趕入水溝及池塘等語並互核相符，
    再衡諸被告丙○○○口出此言之目的在於逼使甲○出面繳清
    租金，其言語中必然帶有惡害之通知，若僅要將告訴人所飼
    養豬隻放出柵欄在告訴人承租的場地運動，自無對告訴人不
    利之處，綜上各點，在在足認被告丙○○○確有向證人羅罔
    市及告訴人宣稱：若告訴人不付清租金，要把告訴人的豬、
    雞趕到水溝、池塘等情，至為明灼，被告丙○○○所辯，無
    非臨訟卸責之詞，無可採信。
  (三)至告訴人於警詢偵查中雖指訴稱其係於九十八年八月十一日
    十時許撥打被告丙○○○家中電話0000000，聽聞被
    告丙○○○於電話中口出恐嚇之語（見偵查卷第十五頁、三
    十二頁），然經檢察官調取九十八年八月十一日全日，以乙
    ○○為申請人之（０三）0000000號電話之雙向通聯
    記錄（見偵查卷第五十頁），當日該電話號碼僅有一次通聯
    ，且不能證明與甲○有關，可見甲○前開指訴之日期應有錯
    誤，再據證人羅罔市於偵查及本院審理中證稱其係於九十八
    年八月十一日晚間始前往告訴人家中轉告斷電及丙○○○恐
    嚇之事，益徵甲○撥打被告丙○○○家中電話質問之日期應
    非八月十一日，而係其後某日，惟因被告丙○○○前開陳述
    已坦承其於甲○來電詢問時其確有重申若不付清租金，將對
    甲○飼養之牲畜有所處置，是告訴人指訴日期之些微瑕疵並
    不影響其指訴之可信性，附此敘明。
  (四)綜上所述，被告丙○○○恐嚇致生危害於安全之犯行，事證
    明確，堪以認定。
三、核被告丙○○○所為，係犯刑法第三百零五條恐嚇致生危害
    於安全罪。被告丙○○○利用證人羅罔市傳達其恐嚇言語，
    為間接正犯。被告丙○○○請證人羅罔市轉告恐嚇言語及自
    己在電話中對告訴人恐嚇之先後行為，時間相近，行為相仿
    ，顯然係出自同一犯意而為，應屬同一犯罪行為之先後舉動
    ，為接續犯。爰審酌被告丙○○○係因告訴人積欠租金，置
    之不理，始出此下策，且告訴人因被告丙○○○之言語所受
    精神損失難認巨大，惟被告丙○○○犯後否認犯行，態度不
    佳等一切情狀，量處如主文所示之刑，並諭知易科罰金之折
    算標準。
貳、無罪部分
一、公訴意旨略以：被告乙○○、丙○○○為夫妻，被告乙○○
    自民國九十五年八月一日起，將桃園縣八德市廣興里溪墘一
    之二號住處旁之豬舍出租予甲○，供甲○飼養豬隻，租金每
    年新台幣（下同）十五萬元，每半年支付七萬五千元，租期
    至一百年七月三十一日止，上開豬舍所使用之電源總開關則
    安裝於被告乙○○住處。因甲○於九十八年八月二日繳納九
    十八年下半年租金時僅支付三萬元，尚欠繳四萬五千元，經
    數日催繳均置之不理，被告乙○○及丙○○○竟基於毀損之
    犯意聯絡，明知上開豬舍內設有一冷凍庫，仍於九十八年八
    月十日下午三時許，由被告丙○○○在住處關閉上開豬舍電
    源總開關，使上開豬舍內之冷凍庫無法運轉，致甲○所有儲
    存於冷凍庫內之豬肉一批腐壞，足以生損害於甲○。因認被
    告乙○○、丙○○○共同涉犯刑法第三百五十四條之毀損罪
    嫌。
二、按犯罪事實應依證據認定之，無證據不得認定犯罪事實，又
    不能證明被告犯罪或其行為不罰者，應諭知無罪之判決，刑
    事訴訟法第一百五十四條第二項、第三百零一條第一項分別
    定有明文，此即揭櫫刑事訴訟程序係採證據裁判主義，易言
    之，即認定不利被告之事實，須依積極證據，苟積極證據不
    足為不利於被告事實之認定時，自應為有利於被告認定，更
    不必有何有利之證據，最高法院三十年上字第八一六號判例
    意旨參照。次按刑事訴訟法上所謂認定犯罪事實之證據，係
    指足以認定被告確有犯罪行為之積極證據而言，該項證據自
    須適合於被告犯罪事實之認定，始得採為斷罪資料。如未能
    發現相當證據，或證據不足以證明，自不能以推測或擬制之
    方法，以為裁判之基礎。又刑事訴訟上證明之資料，無論其
    為直接或間接證據，均須達於通常一般人均不致有所懷疑，
    而得確信其為真實之程度，始得據為有罪之認定，若其關於
    被告是否犯罪之證明未能達此程度，而有合理性懷疑之存在
    ，致使無法形成有罪之確信，根據「罪證有疑，利於被告」
    之證據法則，即不得遽為不利被告之認定，此分別有最高法
    院二十九年上字第三一０五號、四十年臺上字第八六號、七
    十六年臺上字第四九八六號判例可資參照。又被害人所述被
    害情形如無瑕疵可指，而就其他方面調查又與事實相符，其
    供述始足據為判決之基礎；而告訴人之告訴，係以使被告受
    刑事訴追為目的，是其陳述是否與事實相符，仍應調查其他
    證據以資審認，有最高法院三十二年上字第六五七號、五十
    二年臺上字第一三００號判例可資參照。
三、公訴人認被告二人涉有上開罪嫌，無非係以告訴人甲○之指
    述、證人羅罔市之證述，租賃契約書、豬舍現場及冷藏豬肉
    腐壞相片為其主要論據，惟訊據被告丙○○○、乙○○雖不
    否認丙○○○於九十八年八月十日下午三時許將告訴人甲○
    承租豬舍之電源關閉一事，惟堅決否認有何毀損豬肉之犯行
    ，被告丙○○○辯稱：甲○買兩個冷凍庫沒有通知伊，伊是
    租給他養豬，不是冰豬肉，甲○不付電費所以伊才切電，甲
    ○每次不給錢，切電後隔天就會給錢。被告乙○○辯稱：伊
    是租給甲○養豬，伊不知道他有冷凍庫，豬肉壞掉，甲○也
    沒有叫伊去看等語。經查：
  (一)程序事項：按犯罪事實應依證據認定之，無證據不得認定犯
    罪事實；又有罪之判決書應於理由內記載認定犯罪事實所憑
    之證據及其認定之理由，刑事訴訟法第一百五十四條第二項
    及第三百十條第一款分別定有明文。而此所稱「犯罪事實」
    ，係指決定刑罰權存否與範圍、須經嚴格證明之事實，並不
    包括不存在之犯罪構成事實。另同法第一百五十五條第二項
    復規定：「無證據能力、未經合法調查之證據，不得作為判
    斷之依據。」按之「證據能力」係指可供「嚴格證明」使用
    之資格，則此一「判斷對象」，自係指須經嚴格證明之犯罪
    事實之判斷而言，亦即認定犯罪事實所憑之證據，不僅須具
    有證據能力，且須經合法之調查，否則不得作為有罪認定之
    依據。惟倘法院審理之結果，認被告被訴之犯罪事實並不存
    在，而應為無罪之諭知時，因所援為被告有利之證據並非作
    為認定犯罪事實之基礎，而係作為彈劾檢察官或自訴人所提
    證據之不具憑信性，其證據能力自無須加以嚴格限制。易言
    之，法院諭知被告無罪之判決時，即使是不具證據能力之傳
    聞證據，亦非不得資為彈劾證據使用，以供法院綜合研判形
    成心證之參考（最高法院九十八年度臺上字第五七七四號判
    決參照）。本件既認公訴人所指被告二人之毀損犯行不能成
    立，參諸上開判決意旨，文後所引事證無論其證據能力如何
    ，均得作為彈劾使用，以為本院形成心證之參考。
  (二)實體部分：九十八年八月十日下午三時許被告丙○○○將告
    訴人甲○承租之豬圈電源關閉一節，為被告丙○○○所不否
    認，並有證人羅罔市之證述及告訴人之指訴可稽，已堪認定
    ，而被告乙○○對於其妻丙○○○以此方式讓告訴人出面繳
    租金一節，亦於本院調查中表示並無意見（見本院卷第十五
    頁），可見被告二人就關閉告訴人承租豬圈之電源一事具有
    共識，誠無疑義。
  (三)惟被告二人關閉告訴人承租豬圈電源之行為是否涉犯公訴人
    所指之毀損罪，則應審究被告二人主觀上是否具有毀損之犯
    意，倘不能證明被告二人確有以關閉電源以毀損冷凍豬肉之
    犯意，縱其客觀結果為於電源關閉後數日，告訴人冰存之豬
    肉確實腐敗毀損，亦不能科以被告二人毀損之罪責，經查：
    被告丙○○○於九十八年八月十日斷電前有通知告訴人所雇
    用之證人羅罔市，若告訴人再不繳清租金，將會斷電，惟經
    羅罔市電洽告訴人，告訴人均未接聽，無法及時轉告告訴人
    ，直到十一日晚間證人羅罔市才到告訴人家轉達等情，業據
    證人羅罔市於偵查中及本院調查時證述甚詳（見偵查卷第六
    十四、六十五頁、本院桃簡字卷第十三、十四頁），此與告
    訴人於偵查中陳稱：羅罔市發現斷電時有打電話給伊，但伊
    當天沒有接電話等語（見偵查卷第四十五頁）相符，由此可
    知被告丙○○○於關閉電源前確有通知證人羅罔市轉知告訴
    人之作為，並非暗中行動，無預警切斷電源；又據證人羅罔
    市於本院之證述，其每日下午二、三點會去養豬（見本院桃
    簡字卷第十三頁），被告丙○○○選擇於九十八年八月十日
    下午三時許關閉電源，對照證人羅罔市之工作時間，證人羅
    罔市顯然得以於斷電後立刻發現而為緊急應變。倘被告丙○
    ○○確有藉關閉電源以毀損告訴人冰存物品之主觀意圖，衡
    諸常情，自應無預警關閉電源，且選擇無人可及時發現之深
    夜或假日行動，始可達成使冰存物品腐壞之結果，豈可能不
    僅提前通知告訴人，在未接獲告訴人回應時，仍選擇告訴人
    之雇用人得以立刻發現之時間關閉電源？由此可知，顯然被
    告丙○○○關閉電源之行為僅在提醒告訴人應出面付清租金
    ，並無致告訴人冰存物品腐壞使告訴人受損之主觀意圖。
  (四)又據告訴人於偵查中陳述：冷凍庫是八月十三日才爆裂等語
    （見本件偵字卷第四十五頁）及證人羅罔市於本院調查中證
    述：斷電後二、三天才聞到豬肉腐敗的味道等語（見本院桃
    簡字卷第十四頁），又衡諸冷凍設備具有隔熱效果，於斷電
    後短時間內尚可維持相當冷度之常理，應可認定八月十日證
    人羅罔市發現斷電時，告訴人冰存之豬肉應尚未腐壞。惟因
    證人羅罔市當日無法聯絡上告訴人，且告訴人於翌日得知後
    並未向被告要求復電，此為告訴人於偵查中陳述甚詳，（見
    本件偵查卷第四十五頁），告訴人復於一星期後才去買發電
    機發電，證人羅罔市於偵查中亦證述此情證述明確（見本件
    偵查卷第六十四頁），始導致告訴人冷凍庫中冰存之肉品逐
    漸腐壞，而被告丙○○○對於證人羅罔市受通知及發現斷電
    後無法及時轉告告訴人，及告訴人事後竟任由肉品腐敗導致
    損害發生等異常情形並無預見之可能，因此，被告丙○○○
    切斷電源之行為，與告訴人冰存肉品之腐壞損失，難認有何
    直接之因果關係。
  (五)綜上所述，被告丙○○○關閉豬圈電源時，並非基於毀損告
    訴人冰存肉品之主觀意圖，且其關閉電源之行為與告訴人冰
    存肉品於數日後腐壞，亦難認有何直接因果關係，是縱被告
    二人於本院辯稱其等不知甲○於該處設有冷凍庫等語並非實
    在（見偵查卷第四十三頁，被告丙○○○坦承於斷電前半年
    左右，因電費高漲，知悉告訴人設有冷凍庫，被告乙○○為
    租約當事人，亦難諉為不知），然依公訴人所提出之事證，
    仍無從使本院得到被告二人成立毀損罪之堅強心證，本院復
    查無其他積極證據證明被告二人涉有公訴人所指之毀損犯行
    ，自應諭知無罪之判決。
據上論斷，應依刑事訴訟法第四百五十二條、第二百九十九條第
一項前段、第三百零一條第一項，刑法第三百零五條、第四十一
條第一項前段，刑法施行法第一條之一第一項、第二項前段，判
決如主文。
本件經檢察官徐文豪到庭執行職務。
中    華    民    國    99    年    8     月    19    日
                  刑事第四庭    法  官  袁雪華
以上正本證明與原本無異。
如不服本判決應於收受判決後10日內向本院提出上訴書狀，並應
敘述具體理由。其未敘述上訴理由者，應於上訴期間屆滿後20日
內向本院補提理由書( 均須按他造當事人之人數附繕本) 「切勿
逕送上級法院」。
                                書記官  沈秀珍
中    華    民    國    99    年    8     月    19    日
附錄論罪科刑依據之法條：
中華民國刑法第305條
（恐嚇危害安全罪）
以加害生命、身體、自由、名譽、財產之事，恐嚇他人致生危害
於安全者，處 2 年以下有期徒刑、拘役或 3 百元以下罰金。

司法院資訊處製作；財團法人民間司法改革基金會備份。
